【裁判字號】    98,訴,117
【裁判日期】    980606
【裁判案由】    公共危險等
【裁判全文】
臺灣臺中地方法院刑事判決               98年度訴字第117號
公  訴  人  臺灣臺中地方法院檢察署檢察官
被      告  甲○○
選任辯護人  林邦賢律師
被      告  戊○○
上列被告等因公共危險等案件，經檢察官提起公訴（97年度偵續
字第491、492號），本院判決如下：
    主    文
甲○○、戊○○均無罪。
    理    由
一、公訴意旨略以：被告甲○○乃坐落台中市○○區○○段第23
    67-3地號土地（下稱系爭土地）之所有權人，丁○○（業由
    本院另以97年度易字第4654號判處有期徒刑3月，得易科罰
    金在案）則係被告甲○○之子，且與被告戊○○為朋友關係
    。緣被告甲○○所有系爭土地與案外人廖倉億、丙○○、廖
    延祥等3兄弟所有坐落上開地段第2363-1、2366-2及2366-4
    等地號土地相鄰，且均為都市○○道路用地，因雙方所有毗
    鄰上述都巿計畫道路用地之其他土地，皆需利用上述土地對
    外通行，其間遂於民國73年5月間訂立協議書，約定各以上
    述土地闢為道路（第2366-2地號土地僅提供逢甲路部分），
    ，以供對方所有毗鄰之土地永久通行，且此項永久通行之效
    力及於日後買受雙方所有毗鄰土地之第三人。其後廖倉億、
    丙○○、廖延祥於94年7月間，將其等所有坐落該地段第236
    7-2、2366-3、2361-4、2363-3等4筆毗鄰上述道路用地之土
    地出售給瓏昇建設股份有限公司（負責人謝碧菁，下簡稱瓏
    昇公司）興建房屋（建築基地之地號為台中市○○區○○段
    2361-2、-4、-9至-11、-14～-40號、-42、2362地號、門牌
    編號為台中市○○區○○里○○路338巷1號）。詎被告甲○○及其子丁○○均明知在系爭土地上所鋪設之台中市○○區
    ○○路344巷，依上開協議乃供公眾通行使用之道路範圍，
    竟因瓏昇公司增蓋違章建築，且向該公司索討道路使用費無
    著，即不願再提供該處既成道路給瓏昇公司使用，而基於妨
    害公共危險及妨害自由之接續犯意，並與被告戊○○基於共
    同犯意之聯絡，委由被告戊○○夥同姓名年籍不詳之成年男
    子3名，於96年4月17日上午9時許至上開工地，將該建築基
    地即2361-38地號土地後方道路（即台中市○○區○○路344
    巷），沿被告甲○○所有系爭土地之界址架設鐵皮圍籬，妨
    害瓏昇公司及不特定人之通行，至同年4月24日方拆除；且
    事經台中市警察局第六分局依瓏昇公司之陳情，於96年5月1
    7日，會同台中市中興地政事務所、瓏昇公司、台中市西屯
    區公所、台中市議會等各單位派員前往會勘，作成台中巿逢
    甲路344巷係屬道路範圍之意見後，丁○○再承上述犯意，
    委由其他真實身分不詳之成年人，於96年5月20日，利用吊
    車吊運貨櫃1個，直放在逢甲路344巷內緊鄰瓏昇公司所興建
    之房屋後方，而以此強暴方式妨害瓏昇公司行使通行該巷道
    之權利，復於翌日（21日），在國有財產局所管理坐落台中
    巿西屯區○○段第2361地號之土地上（銜接逢甲路344巷之
    部分）接續橫放貨櫃1個，以阻礙瓏昇公司施工人員及車輛
    之進出，而妨害該公司及其他不定人通行之權利；因認被告
    2人均涉有刑法第185條第1項之妨害公眾往來安全、第304條
    第1項之強制等罪嫌。
二、按犯罪事實應依證據認定之，無證據不得認定犯罪事實；又
    不能證明被告犯罪者，應諭知無罪之判決，刑事訴訟法第15
    4條第2項、第301條第1項分別定有明文。次按告訴人之告訴
    ，係以使被告受刑事訴追為目的，是其陳述是否與事實相符
    ，仍應調查其他證據以資審認；且認定犯罪事實所憑藉之證
    據，無論為直接證據或間接證據，其為訴訟上之證明時，均
    須達於一般之人不至有所懷疑，而得確信其為真實之程度，
    始得據為有罪之認定，倘未達此程度，而有合理性之懷疑存
    在時，即無從遽為有罪之確信；上開意旨各有最高法院52年
    台上字第1300號、76年台上字第4986號等判例意旨可參。
三、公訴意旨認定被告甲○○、戊○○涉有前揭刑法之妨害公眾
    往來安全及強制等罪嫌，無非是以告訴代理人謝月玲之指訴
    、證人丁○○、洪富金、陳國清、廖延祥、丙○○、廖倉億
    等人之證述、被告2人於偵查中之供述、證人廖延祥等3兄弟
    所提出之協議書、系爭土地之95年度地價稅繳款書、系爭土
    地及前開相關土地與建物之所有權狀、地籍圖謄本、土地登
    記謄本、現況成果圖、系爭土地經搭設鐵皮圍籬後於96年4
    月18日、19日所拍攝之現場照片、施作該處鐵皮圍籬所為交
    易之統一發票、被告甲○○委由丁○○處理上開鐵皮圍籬事
    務之委託書、台中市警察局第六分局會同前述各單位於96年
    5月17日會勘逢甲路第344巷之會勘協調紀錄、96年5月21日
    所拍攝逢甲路344巷經放置貨櫃之現場照片、台中市政府96
    年7月23日府建土字第0960160730號認定逢甲路344巷為未開
    闢之都巿計畫道路之公函等證據資料為憑。訊據被告2人雖
    不爭執告訴人瓏昇公司在前述基地上興建房屋，該建案與被
    告甲○○所有於系爭土地上闢設之逢甲路344巷相鄰，又被
    告戊○○因受丁○○之委託，而於96年4月17日在上開建築
    基地即該地段第2361-38地號土地後方之逢甲路344巷，沿被
    告甲○○所有2367-3號土地界址部分施作鐵皮圍籬，至96年
    4月24日始拆除，及台中市警察局第六分局、台中市中興地
    政事務所、告訴人瓏昇公司、台中市西屯區公所、台中市議
    會等各方派員會同於96年5月17日至逢甲路344巷進行會勘後
    ，丁○○復於96年5月20、21日堆放貨櫃2個在逢甲路344巷
    內該地段第2367-3、2361地號之土地上等情節，然均堅決否
    認涉犯刑法妨害公眾往來安全及強制罪。被告甲○○辯稱其
    年事已高，健康不佳，系爭土地早已交由其子丁○○利用、
    管理，有關該筆土地之逢甲路344巷部分經人接續施作鐵皮
    圍籬及放置貨櫃等情事，其事前毫不知情，絕無參與。其選
    任辯護人除亦陳稱被告甲○○事前不知情，並無參與其子丁○○或被告戊○○在該344巷內施設鐵皮圍籬及放置貨櫃之
    事外，復為其辯護略以：證人廖倉億等3兄弟所提出之協議
    書，並未經被告甲○○親自簽名，該份協議書虛偽不實，無
    證據能力；又廖倉億等3兄弟亦自稱並未參與該份協議書之
    簽訂過程，故其等所為證詞顯屬個人臆測之詞，亦無證據能
    力；且參本院96年度交聲字第603號交通事件裁定，可知逢
    甲路344巷乃被告甲○○私人所有之土地，不具公用地役關
    係，而非既成巷道，則未經被告甲○○之允許，他人自不得
    擅自通行或使用；再者，被告甲○○所出給丁○○之委託書
    ，乃案發後為供丁○○到庭接受偵訊所補具，洵非設置鐵皮
    圍籬前所簽寫，檢察官竟誤認此係其間共犯之證據，殊非允
    當等語。而被告戊○○則辯稱其不識甲○○，當初是單純受
    昔日同學丁○○之委託，而前去設置鐵皮圍籬，事後始知有
    道路通行問題之糾紛，至於後來所堆放之貨櫃2個，則與其
    完全無關等語。
四、證據能力部分：
（一）按被告以外之人於偵查中向檢察官所為陳述，除顯有不可
      信之情況外，得為證據，刑事訴訟法第159條之1第2項定
      有明文。查告訴代理人謝月玲及證人丁○○、洪富金、陳
      國清、廖延祥、丙○○、廖倉億等人於偵查中經檢察官訊
      問時所具結之證詞，本院核無顯不可信之情況，又廖延祥
      、丙○○、廖倉億等3人所言者亦均為其等親自之見聞，
      而非個人意見或臆測之詞，且被告等及甲○○之選任辯護
      人於本院審理時並無提及檢察官於偵查中有何違反法定程
      序而對上述證人非法取供之事，更別無釋明上開供述有何
      顯不可信之情況，故依首起之說明，前述謝月玲等證人於
      偵查中具結之證詞均有證據能力。
（二）次按刑事訴訟法第159條之4明定：「除前三條之情形外，
      下列文書亦得為證據：一、除顯有不可信之情況外，公務
      員職務上製作之紀錄文書、證明文書。二、除顯有不可信
      之情況外，從事業務之人於業務上或通常業務過程所須製
      作之紀錄文書、證明文書。三、除前二款之情形外，其他
      於可信之特別情況下所製作之文書」而前開證人廖延祥、
      丙○○、廖倉億等3人所言與被告甲○○簽訂之協議書（
      見96年度調偵字第389號卷第91頁），除其3人已詳細證述
      該份協議書之由來、始末外，證人即被告甲○○之子丁○○於97年2月12日受檢察官訊問時也證稱的確是其父所簽
      訂無誤（見97年度偵字第521號卷第19頁），關於丁○○
      當時偵訊之過程，復經本院勘驗是日之偵訊光碟內容，而
      確認丁○○曾為上述證言，且檢察官並無任何違反法定程
      序以取得其證詞之情形，有本院之勘驗筆錄附卷可參（見
      本院卷第42-47頁），則若非事實，以丁○○與被告甲○○間為至親之關係，丁○○自無輕率承認乃其父所簽訂之
      理。故此份協議書顯與上述刑事訴訟法第159條之4第1、2
      款所定公務員職務上所製作之文書、其他從事業務之人所
      作成之業務文件等具有相同程度之可信性，而符合刑事訴
      訟法第159條之4第3款之規定，自有證據能力。
（三）再按，被告以外之人於審判外之陳述，雖不符刑事訴訟法
      第159條之1至同條之4之規定，而經當事人於審判程序同
      意作為證據，法院審酌該言詞陳述或書面陳述作成時之情
      況，認為適當者，亦得為證據；當事人、代理人或辯護人
      於法院調查證據時，知有第159條第1項不得為證據之情形
      ，而未於言詞辯論終結前聲明異議者，視為有前項之同意
      ；乃該法第159條之5所明定。本件除上述1.、2.所載之證
      據方法外，其餘在下列判決理由中所引為證據之各項證據
      資料（包括被告以外之人謝月玲、洪富金、丁○○等人於
      警詢時之陳述、現場照片及其他各項公、私文書），並未
      經檢察官及被告2人或選任辯護人聲明異議，且觀各該證
      據資料之作成狀態，亦無違法不當或證據力明顯過低之瑕
      疵，故承上開說明，皆有證據能力。
五、實體判決之理由：
（一）關於被告等被訴刑法第185條第1項妨害公眾往來安全罪部
      分：
    1.坐落在台中市○○區○○段第2367-3地號之系爭土地，乃
      被告甲○○所有乙節，有土地登記第二類謄本、土地所有
      權狀及臺中巿稅捐稽徵處95年地價稅繳款書影本等各1份
      附卷可稽（見警卷第32、38、40頁）。
    2.又系爭土地上設有台中巿逢甲路344巷供通行，且此巷道
      適位在告訴人瓏昇公司前開建案中，坐落在同地段第2361
      -38地號土地及建物之後方等事實，亦有地籍圖謄本1份、
      現場照片14張（以上見警卷第25頁、第41-45頁）、台中
      巿西屯區○○路307號附近現況成果圖1紙（見96年度偵字
      第14406號卷第16頁）、土地登記第二類謄本、建物登記
      第二類謄本及台中巿中興地政事務所建物測量成果圖各1
      件（以上見96年度調偵字第389號卷第26-29頁）等在卷足
      憑。
    3.再者，台中市警察局第六分局、台中市中興地政事務所、
      台中巿政府建設局、告訴人瓏昇公司、及台中市議會等各
      機關派員會同於96年5月17日15時30分許至逢甲路344巷進
      行會勘，而作該路段係屬道路範圍之結論，雖有台中市警
      察局第六分局之承辦人陳國清於偵查中訊具結之證詞（見
      96年度偵字第14406號卷第45頁）及卷附之會勘協調紀錄
      影本1紙可查（同上第14406號卷第13頁）；然逢甲路344
      巷實係為未開闢之都巿計畫道路，台中巿政府將予錄案並
      俟爾後年度預算籌措有著，再研辦理等情節，則有台中市
      政府96年7月23日府建土字第0960160 730號函1份附卷足
      參（見96年度偵字第14406號卷第53頁）。
    4.依上列各項證據資料，可知系爭土地上雖有開闢逢甲路34
      4巷供通行，但此處巷道至今尚未經國家依法辦理徵收，
      而仍屬被告甲○○私人所有。準此以解，除非該處巷道已
      經具有公用地役之關係，否則即非既成道路，其所有權人
      對此部分土地當仍可自由使用收益，而無供公眾往來通行
      之義務，此時即便被告甲○○、戊○○確有公訴意旨所指
      壅塞該處巷道之行為，亦不構成刑法第185條第1項之妨害
      公眾往來安全罪。
    5.惟按既成道路欲構成公用地役之關係者，首須為不特定之
      公眾通行所必要，而非僅為通行之便利或省時；次須於公
      眾通行之初，土地所有權人並無阻止之情事；三須經歷之
      年代久遠而未曾中斷，所謂年代久遠雖不必限定其期間，
      但仍應以時日長久，一般人無復記憶其確實之起始，僅能
      知其梗概（例如始於日據時期、八七水災等）為必要（以
      上參照司法院大法官會議釋字第400號解釋理由書所載要
      旨）。今逢甲路344巷縱曾為台中市警察局第六分局會同
      前述各單位於96年5月17日15時30分許到場勘查後，認係
      屬於道路之範圍；然此項會勘結論並無法之拘束力，復不
      足釐清該處巷道是否係供公眾通行之用，此有台中巿政府
      96年第42號訴願決定書影本1件存卷可參（見96年度調偵
      字第389號卷第72-76頁），故僅以該日之會勘結論自不能
      論斷逢甲路344巷已存有公用地役之關係。而除上述會勘
      結論外，檢察官對於逢甲路344巷是否已經符合前揭三項
      要件而具有公用地役之關係，又別未再提出積極、適合之
      證據加以證明，就更不足認定被告2人有何妨害公眾往來
      安全之犯行可言；遑論逢甲路344巷實不具公用地役之關
      係，業由本院另以96年度交聲字第603號交通事件裁定查
      明而確定在卷（見上開調偵字第389號卷第95-98頁），故
      被告2人均不構成刑法第185條第1項之妨害公眾往來安全
      罪。
（二）關於被告等被訴刑法第304條第1項之強制罪部分：
    1.被告戊○○部分：
      (1)有關丁○○接續於96年5月20、21日在逢甲路344巷內直
        放及橫放貨櫃共2個等部分，實乃丁○○分別委由案外
        人粘州津、王文雄等人所為，被告戊○○並無參與其事
        ，此有本院97年度易字第4654號判決1件附卷可悉（見
        本院卷第64-73頁）；又丁○○於本院審理時到庭結證
        後，再度證稱放置貨櫃部分與被告戊○○無關等語（見
        本院卷第93頁背面）；此外，檢察官並無再舉出被告戊○○有何參與放置上述貨櫃2個之積極事證，故被告戊○○就此部分尚不構成刑法之強制罪。
      (2)又廖倉億、丙○○、廖延祥等3兄弟於94年間將其等所
        有坐落台中巿西屯區○○段第2367-2、2366-3、2361-4
        、2363-3等地號之土地出售給瓏昇公司興建房屋，惟其
        等前於73年5月20日已與被告甲○○簽訂協議書，約定
        由其等提供同地段第2363-1、2366-2（本筆路地僅提供
        逢甲路部分）及2366-4等地號都市○○道路用地，被告
        甲○○則提供同地段第2367-3地號之都巿計畫道路用地
        ，以供雙方所有毗鄰上述都巿計畫道路用地之土地得以
        通行，此項永久通行之效力並及於日後買受雙方所有毗
        鄰土地之第三人等情節，業據其等於偵查中及丙○○於
        本院審理時分別證明在卷（見96年度調偵字第389號卷
        第82頁、97年度偵字第521號卷第4-5頁及第87-88頁、
        本院卷第84頁背面-89頁），並有該份協議書影在卷可
        考（見96年度調偵字第389號卷第90-91頁）。且證人丁○○於97年2月12日受檢察官訊問時亦結證稱上述協議
        書確為其父即被告甲○○所簽訂等語（見97年度偵字第
        521號卷第19頁），此項證詞並經本院勘驗當日偵訊之
        光碟，確認丁○○曾為上述證言，製有勘驗筆錄在卷可
        按（見本院卷第42-47頁）。而若非事實，則被告甲○○之子丁○○豈可能與廖倉億、丙○○、廖延祥等外人
        先後均為相同之證詞。故被告甲○○與廖倉億等3兄弟
        間顯有簽訂上述協議書之事，已足可認定；反之，被告
        甲○○及其選任辯護人均否認其間簽有上述協議書之辯
        解，則非可採。
      (3)再者，被告戊○○確有受丁○○之委託，於96年4月17
        日上午9時許，至前述廖倉億等3兄弟所出售給瓏昇公司
        之建築基地即該地段第2361-38地號土地後方之逢甲路
        344巷，沿被告甲○○所有第2367-3地號系爭土地之界
        址架設鐵皮圍籬等情節，不僅有告訴人謝月玲、證人丁○○及洪富金於警、偵訊之陳述及具結之證詞附卷可憑
        （見警卷第1-6頁、第15-19頁，96年度偵字第14406號
        卷第9、44-45頁，97年度偵續字第491號卷第6-8頁），
        且為被告戊○○所是認，復有實際派員到場施工之盛筌
        實業股份有限公司所開立之統一發票、請款明細單與估
        價單等影本各1紙及現場照片14張等在卷可證（見警卷
        第41-45、48-49頁），故亦足認屬實。
      (4)檢察官基於上開(2)、(3)等事證，因認被告戊○○與丁○○基於共同犯意之聯絡，而以強暴之方法，妨害告訴人
        瓏昇公司合法行使通行逢甲路344巷之權利，確實有所
        憑據。惟其前提，顯應以被告戊○○事前明知甲○○曾
        於73年5月20日與廖倉億等3兄弟簽立前開協議書，且因
        協議書中之若干約定，使得瓏昇公司輾轉取得通行逢甲
        路344巷之權利，始足當之；否則，即不足論斷被告戊○○對於瓏昇公司可合法通行逢甲路344巷乙節有所認
        識，致亦不能擅斷被告戊○○於監工搭設鐵皮圍籬時，
        存有故意妨害瓏昇公司行使權利之犯意。然本院於前述
        勘驗證人丁○○於97年2月12日偵訊之證詞時，丁○○
        曾證述如下：「（問：請問一下2367-3地號有跟人家交
        換通行？你知道嗎？）答：知道」、「（問：什麼時候
        的事？）答：就是民國七十幾年，剛開始蓋的時候就有
        了」、「（問：什麼剛開始蓋？）答：蓋房子蓋完之後
        」、「（問：那為什麼要簽協議書？）答：我不知道，
        那當時是因為通行的‧‧‧，因為房子蓋好了，不能出
        去，原本是三個人，三個土地，一個建商（檢：誰的土
        地？）土地我們的，一個廖什麼？廖昌義吧？我忘記了
        ，總共有三個土地，三個地主」、「（問：該次合建的
        土地，有一部份是我爸爸的，有一個是姓廖的，那還有
        誰？）答：還有一個，那個合約書我沒有看過（向檢詢
        問：可以給我看一下嗎？檢：不可以）。因為我知道那
        時候有三個地主（檢：丙○○、廖延祥、廖倉億啊。還
        有潘澤儀和你爸爸。）。對，還有還有，還有一個地主
        ，總共有三個地主（檢：對啊，就丙○○、廖延祥、廖
        倉億啊）。我這裡有土地地號，我向您報告一下」、「
        （問：一個是你爸爸嘛，潘澤儀是有出地嗎？）答：潘
        澤儀他是建商啊」、「（問：另外一個是誰？答：另外
        一個我不知道，我要查，那個已經‧‧‧」、「（問：
        你說地主有二個喔？）答：總共三個」、「（問：應該
        是丙○○他們的爸爸這一個喔？）答：沒有，沒有，總
        共有三個地主，來我向你報告一下，我看看喔。2366-2
        ，因為他那個地很小，我知道是很小一點點而已（檢：
        2366-2很大耶），但是他在馬路的部分一點點而已。還
        有2363-1他們是交換前面一點點的畸零地，就交換前段
        」（見本院卷第42頁背面）。則恐怕即連證人丁○○都
        不曾見識過該份協議書，而未必對於其中所約定之條款
        存有充足之認識，更遑論被告戊○○於行為時極可能不
        知此事。
      (5)再承前述，檢察官指稱被告戊○○於96年4月17日對瓏
        昇公司共犯刑法第304條第1項之強制罪，既係囿於該份
        協議書之約定，使該公司可以通行逢甲路344巷；則欲
        論斷被告戊○○此部分罪嫌，即應證明被告戊○○事前
        知悉此事，然除本院前因勘驗證人丁○○於97年2月12
        日偵訊之證詞，而得出對被告戊○○有利之懷疑外，經
        再詳閱本件全部卷證，包括被告甲○○、證人丁○○、
        廖倉億等3兄弟所有之供述，均未查得被告戊○○於搭
        設鐵皮圍籬前，即已知悉告訴人瓏昇公司可因該份協議
        書而合法通行逢甲路344巷之具體事證，本院乃認被告
        戊○○就於96年4月17日監工搭設鐵皮圍籬乙事，尚不
        涉及刑法之強制罪嫌。
    2.被告甲○○部分：
      (1)觀本件告訴代理人謝月玲、證人丁○○、洪富金、被告
        戊○○等人各次於警詢、偵訊與本院審理時之供述，及
        卷附之現場照片、盛筌實業股份有限公司所開立之統一
        發票、請款明細單與估價單影本、本院97年度易字第46
        54號刑事判決等所有證據資料後，可知丁○○委由他人
        於96年4月17日、5月20及21日在逢甲路344巷搭設鐵皮
        圍籬或放置貨櫃時，被告甲○○均不在場。故檢察官認
        為被告甲○○涉犯刑法第304條第1項之強制罪嫌，顯指
        其為共謀共同正犯。
      (2)又檢察官係以被告甲○○乃系爭土地之所有權人，曾就
        搭設鐵皮圍籬之事出具委託書（見警卷第46頁）使丁○○全權處理，與其於96年10月26日受檢察官訊問時自白
        其有同意並寫委託書要丁○○將逢甲路344巷圍起來（
        見96年度調偵字第389號卷第83頁），及告訴代理人謝
        月玲於97年11月25日檢察官訊問時，結證稱於案發前，
        被告甲○○曾出現在現場咆哮等語（見97年度偵續字第
        491號卷第70頁），而認被告甲○○涉嫌共犯。然謝月
        玲所證稱被告甲○○在現場咆哮乙事，並非其親自之見
        聞，而是根據工地主任所轉告，此其已於當日偵訊時陳
        明在卷（見97年度偵續字第491號卷第72頁），乃其事
        後並無遵檢察官所囑再偕同所言之工地主任到庭接受調
        查（見上開偵續卷第81頁），故所證稱被告甲○○曾到
        場咆哮之語，自不適合資為認定被告甲○○乃共謀共同
        正犯之證據。而委託書部分，觀其內容係載逢甲路344
        巷所架設之鐵皮圍籬委由丁○○全權處理，並非被告甲○○委託丁○○在此架設鐵皮圍籬之意；且丁○○於本
        院審理時所結證稱：系爭土地由其使用收益，因所有人
        與使用人不同，於案發後為與告訴人方面商談和解，始
        由其父出具此份委託書俾其可加以處理等語（見本院卷
        第90頁），因核與該份委託書所載情節尚相符合，自無
        不予被告甲○○有利認定之理，故本件亦不宜以此份委
        託書輕認被告甲○○為共謀共同正犯。
      (3)復查，依本院勘驗證人丁○○於97年2月12日受檢察官
        偵訊之光碟，當時被告甲○○亦在場，惟其於檢察官正
        進行調查之際，卻逕自轉身欲離開偵查庭，檢察官當庭
        詢問被告甲○○要去哪裡，丁○○代答被告甲○○要上
        廁所，檢察官乃予同意等過程，有本院之勘驗筆錄在卷
        可悉（見本院卷第46頁最後1行至該頁背面第1行），其
        行止似因年事已高，而有偏離常人之表現。又依本院直
        接審理時所見，被告甲○○多次於審理之過程中，在法
        庭上睡著（見本院卷第90、118、119、120頁等審判筆
        錄所載），以其上述之身心狀況，前於偵查中能否負荷
        調查程序而為其有利之主張，也頗堪斟酌。尤其，被告
        甲○○於偵查中之供述，當下多有明顯反覆不一、前後
        矛盾之情形，以其於97年2月12日受偵訊時之情況為例
        ，當時被告甲○○曾接續供述：「（問：有無在73年間
        簽署過協議書？（提示））答：我的字跡沒有那麼漂亮
        ，可能是我兒子幫我簽的。但我住在健行路100號沒錯
        」、「（問：是否知道有此協議書？）答：我不知道」
        、「（問：2367-3的土地是你的，如何經過2366-2的土
        地？）答：我走他的，他走我的」、「（問：你是否認
        識潘澤儀？）答：不認識」、「（問：協議書的內容有
        無見過？）答：沒有」、「（問：你有無同意協議書的
        內容？）答：我當時有同意。‧‧‧」等語（見97年度
        偵字第521號卷第18頁），面對協議書乙事，初則承認
        ，忽又否認，瞬間即再承認，明顯非常人之反應。故其
        縱有於96年10月26日偵訊時自白曾同意並寫委託書要丁○○將逢甲路344巷圍起來等語（見96年度調偵字第389
        號卷第83頁），但如何令人對其上開諸多不合常情之舉
        措忍置不論，而單以其此項自白不利於己即謂必屬實可
        信？
      (4)另一方面，被告甲○○不僅年事已高，且兩側聽障，並
        有脊椎病變等事實，有行政院衛生署豐原醫院之診斷證
        明書影本2紙附卷供參（見97年度偵續字第491號卷第66
        、67頁），衡諸社會常情，其已退休而頤養天年者，所
        在多有。故被告甲○○及其選任辯護人辯稱甲○○已將
        系爭土地交子丁○○用益，而事先對於逢甲路344巷施
        作鐵皮圍籬及放置貨櫃等情事，均不知情等語，確有可
        能為真，遽認所言不實，並非公允。遑論丁○○於偵、
        審中一再結證稱系爭土地事實上為其管理、使用，上開
        架設鐵皮圍籬及擺放貨櫃等事，均為其個人之意，其係
        事後才告知被告甲○○等語（見97年度偵字第521 號卷
        第20頁、本院卷第90頁、92頁背面、93頁），也足以佐
        證被告甲○○方面之辯解或屬事實。
      (5)末參告訴代理人謝月玲及洪富金之所有陳述及證詞，足
        見告訴人瓏昇公司於通行逢甲路344巷受阻後，未曾與
        系爭土地之所有人即被告甲○○接洽解決此事。從而，
        檢察官指被告甲○○為共謀共同正犯部分，應無法使一
        般人均可信至無所懷疑之程度，本院乃予被告甲○○有
        利之判斷。
（三）綜合前述，由於案經調查前述各項證據方法後，因不能充
      足證明被告2人確已構成檢察官所指刑法妨害公眾往來安
      全及強制等犯行，故本件即應基於罪疑唯輕，諭知被告均
      無罪之判決。
據上論斷，應依刑事訴訟法第301條第1項，判決如主文。
本案經檢察官乙○○到庭執行職務。
中    華    民    國    98    年    6     月    6     日
                  刑事第六庭    審判長法  官  施慶鴻
                                      法  官  李秋娟
                                      法  官  莊深淵
以上正本證明與原本無異。
如不服本判決應於收受判決後10日內向本院提出上訴書狀，並應
敘述具體理由；其未敘述上訴理由者，應於上訴期間屆滿後20日
內向本院補提理由書（均須按他造當事人之人數附繕本）「切勿
逕送上級法院」。
告訴人或被害人對於判決如有不服具備理由請求檢察官上訴者，
其上訴期間之計算係以檢察官收受判決正本之日期為準。
                                      書記官  吳彩華
中    華    民    國    98    年    6     月    6     日


司法院資訊處製作；財團法人民間司法改革基金會備份。
